【裁判字號】    99,上更(一),314
【裁判日期】    991104
【裁判案由】    毒品危害防制條例
【裁判全文】
臺灣高等法院刑事判決             99年度上更(一)字第314號
上  訴  人
即  被  告  甲○○
選任辯護人  金鑫律師
上列上訴人因毒品危害防制條例案件，不服臺灣桃園地方法院
97年度訴字第1158號，中華民國98年11月5日第一審判決（起訴
案號：臺灣桃園地方法院檢察署97年度偵字第9827號、第16359
號、第16636號），提起上訴，經最高法院發回更審，本院判決
如下：
    主  文
原判決關於販賣第二級毒品暨定應執行刑部分均撤銷。
甲○○販賣第二級毒品，累犯，處有期徒刑柒年拾月，扣案之甲
基安非他命貳包（驗餘含包裝袋共重零點陸捌陸公克）沒收銷燬
之，包裝前開甲基安非他命之包裝袋貳只，及販賣第二級毒品所
得財物新台幣貳仟元，均沒收。
    事  實
一、甲○○前於民國（下同）95年間因竊盜案件，經臺灣彰化地
    方法院以95年度易字第1356號判決，分別判處有期徒刑8月
    、7 月，應執行有期徒刑1年2月確定，復經同一法院以96年
    度聲減字第11號裁定，各減為有期徒刑4月、3月15日，應執
    行有期徒刑7月確定，甫於96年7月16日執行完畢。詎猶不知
    悔改，明知甲基安非他命（起訴書誤繕為安非他命，應予更
    正）屬毒品危害防制條例第2條第2項第2款所定之第二級毒
    品，不得販賣及非法持有，竟基於販賣第二級毒品以營利之
    犯意，於97年7月23日晚間某時，駕駛車號HZ-2836號自用小
    客車，途經桃園縣桃園市○○路與富國路口時，因巧遇友人
    李恒志，李恒志遂詢問甲○○有無甲基安非他命可供購買，
    經應允後甲○○旋駕車短暫離去一會復又返回該處，偕同李
    恒志進入車內，以每包新臺幣（下同）1,000元代價，販賣
    甲基安非他命2包與李恒志，且當場收受2,000元之購毒價款
    。俟於同日晚間11時20分許，甲○○駕駛前開汽車搭載李恒
    志行經同路段永安路與永康街口時，旋為警查獲，並在李恒
    志身上查獲向甲○○所購入，未及施用之甲基安非他命2包
    （驗餘含包裝袋共重0.686公克），及在甲○○處扣得販賣
    第二級毒品所得財物2,000元。
二、案經桃園縣政府警察局移送暨龜山分局報請臺灣桃園地方法
    院檢察署檢察官偵查起訴。
    理  由
壹、證據能力部分：
一、證人李恆志、林佳良、郭延信於原審之證述，並非被告以外
    之人於審判外之陳述，並經具結，自有證據能力。
二、次按鑑定之經過及其結果，應命鑑定人以言詞或書面報告；
    法院或檢察官得囑託醫院、學校或其他相當之機關、團體為
    鑑定，或審查他人之鑑定，準用前開規定，刑事訴訟法第20
    6條第1項、第208條第1項前段定有明文。經查，臺灣檢驗科
    技股份有限公司97年8月12日CH/2008/71102、97年8月15日
    CH/2008/71123號濫用藥物檢驗報告，屬檢察官指揮司法警
    察囑託之鑑定機關，並為各該機關執行毒品鑑定公務、業務
    所出具書面鑑定報告，依刑事訴訟法第159條之立法理由及
    同法第206條規定，自得為證據。
三、另本案查獲照片，及於97年7月23日在證人李恒志身上查獲
    自被告購入之甲基安非他命2包（驗餘含包裝袋共重0.686公
    克）、被告處扣得之販賣第二級毒品所得財物2,000元等物
    ，均與本案事實具有自然關聯性，分屬書證、物證性質，亦
    無事證足認有違背法定程序或經偽造、變造所取得之情事，
    皆有證據能力。
貳、實體部分：
一、訊據上訴人即被告甲○○矢口否認有何販賣第二級毒品與李
    恒志之犯行，辯稱：那天李恆志有喝酒，伊停紅綠燈時，他
    說他好像看過我，要伊載他；伊根本不認識他，也不曉得他
    有無在吸食毒品，伊根本不可能賣他；他攜帶毒品上車，是
    否要向伊推銷也不一定，伊是好心送他到前面路口搭車而已
    ；李恆志出庭時，有跟法官說他被刑求，被警察打云云。被
    告原審辯護人為被告辯稱：被告與李恒志並非熟識，渠等已
    數年未曾謀面，怎會甫見面旋即為毒品買賣，此節過於唐突
    而有違常情，自難謂被告有販賣甲基安非他命與李恒志情事
    云云；被告辯護人於本院為被告辯稱：（1）本案並無補強
    證據足資佐證證人李恆志關於毒品交易之供述為真實；（2
    ）李恆志經警採尿送驗結果呈安非他命陰性反應，無法佐證
    李恆志係為施用而向被告購買安非他命；（3）本案警方並
    非依據監聽及親眼目睹交易過程而查獲；（4）縱認證人李
    恆志所證情節為實在，被告僅係幫李恆志代為找藥頭購買安
    非他命，被告之行為僅該當幫助施用第二級毒品云云。惟查
    ：
（一）證人李恒志於原審審理時結證稱：伊於97年7月23日工作
      完畢剛領得薪資，老闆有請喝酒，喝完後另欲找尋友人，
      在桃園縣桃園市○○路與富國路口巧遇駕車行經該處之甲
      ○○，甲○○停車跟伊打招呼，因伊於5、6年前已認識甲
      ○○且知其有施用毒品，遂表示伊想購買2,000元之甲基
      安非他命，甲○○跟伊說好並要伊稍等一會兒，隨後便駕
      車離去嗣後再行返回原地要伊進入車內，伊當場將2,000
      元交給甲○○，甲○○把錢放入褲袋內，同時交付甲基安
      非他命2包給伊，雖伊當時有飲酒，惟意識仍然清楚確有
      該次毒品交易，俟渠等行經同路段永安路與永康街口時，
      旋為警示意停車受檢而遭查獲等語（見原審卷第88頁至第
      96頁），證人李恒志於原審明確證稱於查獲當日確以2,00
      0元向被告購買2包甲基安非他命；而被告亦供承確有於上
      述時地駕車搭載證人李恒志一同為警查獲。且證人即查獲
      員警林佳良於原審證稱：本案因執行巡邏勤務，途經桃園
      縣桃園市○○路與永康街口時，見甲○○駕車搭載李恒志
      有躲閃情事，遂攔停檢查，而李恒志表情很緊張，遂詢問
      有何違法物品，李恒志即自口袋取出甲基安非他命2包，
      伊便將李恒志帶至警車詢問毒品來源，同行員警郭延信、
      邱振庭則在外戒護甲○○，在車內李恒志遂答稱係甲○○
      所販賣，並表示渠等為朋友關係，雖當場有聞到酒氣但無
      胡言亂語之情等語（見原審卷第168頁至第169頁）；證人
      即查獲員警郭延信於原審結稱：伊在當場有與邱振庭一同
      就甲○○執行附帶搜索，警詢筆錄記載甲○○供述查獲
      7,000元，其中5,000元在皮夾內，另2,000元則在右側口
      袋為伊所紀錄，應屬實在，現對此已無印象；查獲經過與
      林佳良證述情節大致相同，因甲○○前不久另案為其他同
      事查獲，故對之有印象而於當場認出，乃建議攔查甲○○
      所駕汽車等語（見原審卷第170頁至第171頁），與證人李
      恆志所證述查獲之經過大致符合。此外，復有為警查獲時
      在證人李恒志身上查獲向被告所購入，未及施用之甲基安
      非他命2包（驗餘含包裝袋共重0.686公克），及在被告處
      扣得販賣第二級毒品所得財物2,000元、查獲照片（見97
      年度偵字第16636號卷第31-32頁）為證，而扣案之透明結
      晶2包，經送臺灣檢驗科技股份有限公司鑑定結果，呈甲
      基安非他命陽性反應乙節，亦有該公司97年8月12日
      CH/2008/71102號濫用藥物檢驗報告1紙附卷足認（原本附
      於97年度毒偵字第4431號卷第41頁，影本附於本院卷第45
      頁），依上開證據可知，證人李恆志明確指證查獲當日販
      賣二包甲基安非他命予伊之人即為被告，且查獲當日確從
      李恆志身上搜獲二包甲基安非他命，而被告亦不否認當日
      有搭載證人李恆志，衡情被告既係好心搭載證人李恆志，
      證人李恆志自無無端誣陷被告之理；且如證人李恆志若供
      述被查扣之甲基安非他命係購自他人，對證人本身亦無不
      利之影響，而證人李恆志仍指認被告即為販毒之人，其供
      述之自有可信性；而證人李恆志所供述被警查獲之情節復
      與證人即查獲之警員林佳良、郭延信證述之情節相符，足
      證證人李恒志指證被告販賣甲基安非他命之真實性，得以
      確信被告有販賣第二級毒品與證人李恒志犯行。
（二）被告雖辯稱伊與李恒志僅係路上巧遇，不可能突然應其要
      求販賣甲基安非他命云云。惟所謂證據，係指超越一切合
      理之可疑，足以認定被告確有犯罪行為之積極事證而言，
      被告固無就所辯解之事實負舉證證明之義務，然倘被告提
      出訴訟上不能證明的積極抗辯，且不合社會生活上之常態
      經驗時，對於既已存在的積極罪證，都是不足以用來形成
      合理懷疑的幽靈抗辯，自非「罪疑唯輕」之情形，當不得
      以此抗辯而排除超越一切合理可疑之積極證據。執此，勾
      稽被告前於警詢時供稱：伊當時係駕駛胞妹廖佩珊所有車
      號HZ-2836號自用小客車，行經桃園縣中正路與慈文路口
      時，巧遇1名不認識之男子，該人表示曾在伊住家隔壁真
      實姓名年籍不詳綽號「阿福」家中看過，但伊並不認識該
      人，惟該人表示要前去找尋「阿福」，並要伊駕車搭載至
      附近乘坐計程車云云（見97年度偵字第16636號卷第10頁
      至第14頁）；然於同日偵查中則表示係李恒志酒醉云云（
      見見97年度偵字第16636號卷第44 頁至第46頁）；嗣於原
      審準備程序時又稱不認識李恒志，亦未曾見過面云云（見
      原審卷第9頁至第11頁、第47頁至第51 頁）；後於原審審
      判時卻稱：伊當時駕車行經桃園縣桃園市○○路與慈文路
      口，因車窗開著，李恒志見狀即上前打招呼，並表示認識
      伊且陳述友人「阿福」名字及要伊搭載回去，因李恒志喝
      的很醉，伊在想真可能認識李恒志遂同意上車，但不及1
      、2分鐘旋為警攔下等情（見原審卷第94頁至第95頁）。
      細繹被告所述各節，就是否認識證人李恒志乙節先後供述
      不一，況衡以常情，苟於道路上見陌生人前來央求搭便車
      ，亦應詢問原委後視己身能力所及再予應答，怎會在不確
      定是否相識或毫無緣由的情況下，任不詳之人隨意進入車
      內，且載往不詳處所？顯與事理不符，足可見被告企圖以
      證人李恒志與其之間關係，飾詞合理化證人李恒志該時乘
      坐其所駕汽車副駕駛座之藉口，自對客觀已顯渠等間買賣
      甲基安非他命之事實，不生動搖之效果。
（三）另被告辯護人於原審為被告辯稱：李恒志在97年7月23日
      為警查獲之前並無吸毒前科，其所言向被告買受安非他命
      之情，啟人疑竇；又被告遭查獲時皮夾內有6、7千元，但
      並沒有另外放置2千元於口袋中云云。惟據證人李恒志於
      原審證稱：是在朋友那裡聊天認識被告，得知被告有在施
      用安非他命，當天剛好有喝一點酒，想要用，之前已經很
      久沒用了，所以驗尿結果才沒有等語（見原審卷第93頁）
      ，可知證人李恒志前曾有施用過毒品甲基安非他命，是辯
      護人據此稱證人李恒志所言不可信，顯無可採。而被告於
      警詢經證人林佳良詢問：為何員警當時查扣之5,000元在
      皮夾內，另2,000元則在右側口袋時，雖答稱全數7,000元
      均在皮夾內云云（見97年度偵字第16636號偵查卷第12頁
      ），但此情與證人李恒志親見被告將該2,000元放入其褲
      袋內明顯不符，復審酌員警林佳良、郭延信均為執行巡邏
      勤務偶見渠等不法情事，要無刻意捏造該現金7,00 0元分
      別置放在不同處所之假象，應可認被告當時有將販賣甲基
      安非他命所得之2,000元置放於口袋內等情。
（四）按販賣海洛因係違法行為，非可公然為之，且有其獨特之
      販售通路及管道，復無公定價格，容易增減分裝之份量，
      而每次買賣之價量，可能隨時依雙方關係深淺、資力、需
      求量及對行情之認知、來源是否充裕、查緝鬆嚴、購買者
      被查獲時供述購買對象之可能風險評估等，而異其標準，
      非可一概而論；準此，本案被告販賣第二級毒品與給證人
      李恒志之該次，因被告於偵審時俱否認犯行，本院自無從
      查得其販入甲基安非他命之真正價格，及其不法販賣與證
      人李恒志可獲得具體利潤之金額為何。然而，近年來政府
      為杜絕毒品之氾濫，對於查緝施用及販賣毒品之工作，無
      不嚴加執行，販賣毒品罪又係重罪，設若無利可圖或有特
      別情形，衡情一般持有毒品之人當無輕易將所持安非他命
      轉售他人而甘冒於再次向他人購買時，而有被查獲移送法
      辦並受長期自由刑或生命刑剝奪危險之理；且不論係以何
      包裝之甲基安非他命，均可任意分裝或增減其份量，而每
      次買賣之價量，亦隨前開因素而為機動地調整，因之販賣
      之利得，除經坦承犯行，或帳冊價量均臻明確外，委難察
      得實情，職是之故，縱未確切查得販賣賺取之實際差價，
      但除別有事證，足認係按同一價格轉讓，確未牟利外，尚
      難執此即認非法販賣之事證有所不足，致知過坦承者難辭
      重典，飾詞否認者反得逞僥倖，而失情理之平。是以，證
      人李恒志祇與被告為普通朋友關係，復多年未見，顯見渠
      等交情甚淺，被告斷無由於證人提及購買第二級毒品事宜
      後，旋即交付約定之甲基安非他命數量，自難謂有何特殊
      情誼或至親關係，致令被告費心自甘承受重典，涉險販賣
      第二級毒品，其當有牟利之圖，可以認定。
（五）至被告於本院辯稱：李恆志出庭時，有跟法官說他被刑求
      ，被警察打云云，惟查，證人李恆志經原審詢問：「（問
      ：你有跟警察合作擔任警察的線民誘捕被告嗎？）答：沒
      有，我那天還被警察打，因為我不承認伊當天有用安非他
      命，警察不相信，我的筆錄最後也是不承認」等語（見原
      審卷第95頁），且經原審質問：「（問：你是因為警察有
      打你，所以你在檢察官那裡跟現在在法庭不敢翻供？）答
      ：不是，我所講的是實情」等語（見原審卷第96頁）；證
      人即查獲警員林佳良於原審則證稱：伊沒有毆打李恆志等
      語（見原審卷第169頁）；姑不論證人李恆志所證因不承
      認其本身有施用安非他命而被警察刑求一節是否屬實，惟
      證人李恆志於原審仍證稱其並無因警察之作為而為不實陳
      述，其所證被告販賣毒品一節係屬實情，且本院並未採用
      證人李恆志於警詢之證述作為被告不利之證據，是被告並
      聲請調取勘驗李恆志於警詢之錄音、錄影一節，核無必要
      ，被告辯稱李恆志警詢係遭刑求而為不實陳述云云，亦不
      可採。
（六）被告辯護人於本院為被告辯稱：李恆志經警採尿送驗結果
      呈安非他命陰性反應，無法佐證李恆志係為施用而向被告
      購買安非他命；本案警方並非依據監聽及親眼目睹交易過
      程而查獲；縱認證人李恆志所證情節為實在，被告僅係幫
      李恆志代為找藥頭購買安非他命，被告之行為僅該當幫助
      施用第二級毒品云云。惟查：證人李恆志於查獲當日經警
      採尿送驗結果雖呈陰性反應，有台灣檢驗科技股份有限公
      司濫用藥物檢驗報告影本在卷可稽（見本院卷第44頁），
      而證人李恆志於原審已證稱：那天剛好有喝一點酒，想要
      用，之前已經很久沒有用了，所以驗尿結果才沒有等語（
      見原審卷第93頁），足認証人李恆志係於買入後未及施用
      即為警查獲，證人採尿驗尿結果縱呈陰性反應，仍無解被
      告販賣之罪責；次查，證人李恆志於原審經詢問：「（問
      ：當時你跟甲○○購買多少安非他命？）答：兩千元，兩
      包」、「（問：兩千元你已交給甲○○了？）答：是」、
      「（問：因此，你們是一手交錢一手交貨？）答：是」等
      語（見原審卷第90頁），且查獲被告之車上亦僅有被告及
      證人李恆志二人，足認被告即為交易之直接相對人，且被
      告所為毒品之交付及價金之收取係販賣之構成要件行為，
      被告辯護人為被告辯稱被告所為係幫助施用云云，亦不可
      採。
（七）綜上所述，被告及其辯護人所辯無販賣第二級毒品情事云
      云，洵屬無據，不足以採。本案事證明確，被告犯行堪以
      認定，應依法論科。
二、被告行為後，毒品危害防制條例第4條業於98年5月20日以華
    總一義字第09800125141號修正公布，應一般原則，自公佈
    起算至第3日發生效力，即自同年月22日起生效施行。查修
    正後第4條第2項規定：「販賣第二級毒品者，處無期徒刑或
    七年以上有期徒刑，得併科新臺幣一千萬元以下罰金。」，
    而修正前第4條第2項則規定：「製造、運輸、販賣第二級毒
    品者，處無期徒刑或七年以上有期徒刑，得併科新臺幣七百
    萬元以下罰金。」，經比較修正前後關於罰金刑之規定，以
    修正前法律，較有利於行為人。是本件被告甲○○販賣第二
    級毒品之行為，應適用修正前毒品危害防制條例第4條第2項
    之規定。
三、核被告甲○○所為，係犯修正前毒品危害防制條第4條第2項
    之販賣第二級毒品罪。被告販賣第二級毒品前持有第二級毒
    品之低度行為，應為其販賣之高度行為所吸收，不另論罪。
    又被告前於95年間因竊盜案件，經臺灣彰化地方法院以95年
    度易字第1356號判決，分別判處有期徒刑8月、7月，應執行
    有期徒刑1年2月確定，復經同一法院以96年度聲減字第11
    號裁定，各減為有期徒刑4月、3月15日，應執行有期徒刑7
    月確定，甫於96年7月16日執行完畢等情，此有本院被告前
    案紀錄表1份附卷足考，其受有期徒刑執行完畢，5年以內故
    意再犯本案有期徒刑以上之罪，為累犯，惟因無期徒刑不得
    加重，故應依刑法第47條第1項規定，故祇就有期徒刑及罰
    金部分加重其刑。
四、原審對被告論罪科刑，固非無見，惟按被告以外之人於審判
    外之言詞或書面陳述，除法律有規定者外，不得作為證據，
    民國92年2月6日修正公布，同年9 月1日起施行之刑事訴訟
    法第159條第1項定有明文。而所謂法律有規定者，即包括同
    法第159條之1至之5所規定傳聞證據具有證據能力等例外情
    形而言。又刑事訴訟法第166條以下規定之交互詰問，屬人
    證調查證據程序之一環，與證據能力係指符合法律規定之證
    據適格，亦即得成為證明犯罪事實存否之證據適格，其性質
    及在證據法則之層次並非相同。原判決以證人李恆志於警詢
    時、偵查中所述，對被告而言，雖屬被告以外之人於審判外
    之陳述，依刑事訴訟法第159條第1項規定原無證據能力；惟
    因李恆志於第一審審理時，已經傳喚到庭，且經檢、辯雙方
    行交互詰問，並使被告及其原審辯護人有行使對質及反對詰
    問權之機會，是李恆志前開審判外之陳述，因已足確保被告
    之對質詰問權，而可認有證據能力云云（見原判決第3頁）
    。然李恆志於警詢及偵查中之供述，就被告而言，屬被告以
    外之人於審判外之陳述，依上開傳聞證據之規定，原則上並
    無證據能力。乃原判決理由並未敘明其究具備上開何種例外
    得認為有證據能力之情形，徒以其嗣後於第一審審判時，已
    經到庭行交互詰問，並使上訴人及其原審辯護人有行使對質
    及反對詰問權之機會，即認其警詢及偵查中之審判外陳述具
    有證據能力，而得為證據，並資為被告不利之認定（見原判
    決第10、11頁），自屬採證違背證據法則。被告上訴否認犯
    罪，雖無理由，但原判決關於販賣第二級毒品部分既有上開
    可議之處，爰由本院撤銷改判，其定應執行之刑，亦失所附
    麗，併予撤銷。爰審酌被告明知甲基安非他命為第二級毒品
    ，對人體有莫大之戕害仍予販賣，危害國民身體健康及社會
    風氣甚鉅，復現值壯年猶不思以正當途徑賺取報酬，竟以此
    非法途徑為之，惡性非輕，復於偵審時俱否認販賣第二級毒
    品犯行，猶未能知所悔悟，並兼衡其生活狀況、品行、智識
    程度、所得利益暨所生之危害等一切情狀，量處有期徒刑7
    年10月。李恒志於97年7月23日為警查獲其自被告甲○○處
    購得之甲基安非他命2包（驗餘含包裝袋共重0.686公克），
    固於李恒志所犯持有第二級毒品案件中，經原法院以98年度
    壢簡字第408號判決，予以宣告沒收銷燬，此有該案判決書1
    份在卷可參（見原審卷第102頁至第105頁），然該甲基安非
    他命仍屬本案被告販賣第二級毒品與李恒志所查獲之毒品，
    屬本案補強證據，且屬絕對義務沒收之物，當應依毒品危害
    防制條例第18條第1項前段規定，不論屬犯人與否，宣告沒
    收銷燬之。再包裝前開甲基安非他命之包裝袋2只，具有防
    止裸露、逸出及防潮之功用，並便於攜帶及保存，係被告所
    有供販賣第二級毒品予李恒志犯罪所用之物，業據李恒志證
    述在卷，且得將毒品與空包裝袋分離秤重，核無不可離析關
    係；另在被告處扣得之現金2,000元，已足認定為被告販賣
    第二級毒品與李恒志所得財物，均應依同條例第19條第1項
    規定，宣告沒收。
據上論結，應依刑事訴訟法第369條第1項前段、第364條、第299
條第1項前段、修正前毒品危害防制條例第4條第2項、第18條第
1項前段、第19條第1項，刑法第2條第1項後段、第11條、第47條
第1項，判決如主文。
本案經檢察官黃和村到庭執行職務。
中    華    民    國    99    年    11    月    4     日
                  刑事第六庭審判長法  官 邱同印
                                  法  官 何信慶
                                  法  官 吳淑惠
以上正本證明與原本無異。
如不服本判決，應於收受送達後10日內向本院提出上訴書狀，其
未敘述上訴之理由者並得於提起上訴後10日內向本院補提理由書
（均須按他造當事人之人數附繕本）「切勿逕送上級法院」。
                                  書記官 陳雅加
中    華    民    國    99    年    11    月    10    日
附錄：本案論罪科刑法條全文
修正前毒品危害防制條例第4條第2項
製造、運輸、販賣第二級毒品者，處無期徒刑或7 年以上有期徒
刑，得併科新臺幣700萬元以下罰金。

司法院資訊處製作；財團法人民間司法改革基金會備份。
